臺灣宜蘭地方法院交通事件裁定　　　　　　　　　　九十一年度交聲字第一七號
　　移 送機 關　交通部公路總局台北區監理所宜蘭監理站
　　異　議　人　甲○○
右列受處分人因違反道路交通管理處罰條例案件，對於交通部公路局台北區監理所宜
蘭監理站九十一年九月十九日所為之處分（原處分案號：宜監字第裁43-Q00000000號
），聲明異議，本院裁定如左：
    主  文
原處分撤銷。
甲○○汽車駕駛人，爭道行駛不依規定駛入來車道，處罰鍰新臺幣壹仟貳佰元，並記
違規點數壹點。
    理  由
一、本件異議意旨略以：異議人即受處分人於民國九十一年七月二十一日上午十一時
    十二分許，騎乘機車（車號ＲＤＱ－一八０號），在宜蘭縣蘇澳鎮○○路與光榮
    路口（舉發上誤植為馬賽路）口，經交通員警以闖紅燈及逆向行駛為由掣單舉發
    ，經原處分機關臺北區監理所宜蘭監理站以闖紅燈及不依規定駛入來車道，依道
    路交通管理處罰條例第五十三條、同條例第四十五條第三款裁罰新臺幣（下同）
    三千九百元，並依同條例第六十三條第一項記違規點數四點。異議人以：伊當時
    是沿光榮路往羅東方向前行，走到濱海路路口左轉，當時是綠燈才左轉，警員攔
    停後只有告知闖紅燈，收到舉發單後卻又多了一項逆向行駛等語前來提出異議。
二、按「汽車駕駛人（包括機器腳踏車），行經有燈光號誌管制之交岔路口闖紅燈者
    ，處一千八百元以上五千四百元以下之罰鍰。」道路交通管理處罰條例第五十三
    條定有明文，又「汽車駕駛人，爭道行駛不依規定駛入來車道，處六百元以上一
    千八百元以下之罰鍰。」，同條例第四十五條第三款也有規定。另依同條例第六
    十三條第一項之規定，有第五十三條之情形並予違規記點三點，有第四十五條之
    各款之情形並予違規記點一點。
三、調查結果：
  (一)本件交通事件之發生地點係位於宜蘭縣蘇澳鎮○○路與光榮路之有燈光號誌管制
    之交岔路口，分別為異議人及舉發警員即宜蘭縣警察局蘇澳分局警備隊鐘立達到
    庭證述明確，並有盧石文所提出之現場照片二紙在卷可稽，舉發通知單上所載之
    「馬賽路口」應係警員誤載，先予敘明。
  (二)本院分別令異議人及證人鐘立達就異議人當時之行經動線繪製簡圖，異議人並陳
    稱：「我當時是騎機車沿著蘇澳鎮○○路往羅東方向前行，走到濱海路路口時我
    就左轉，當時是綠燈我才左轉過去的，警察的車子正好在濱海路及光榮路等紅燈
    ，我左轉過去後警察車子就迴轉過來說我闖紅燈‧‧‧」、證人鐘立達陳稱：「
    當天我們與同事開巡邏車沿濱海路北往南蘇澳方向行駛，我們警車是靠內側第一
    快車道，就在功勞路（應為光榮路、功勞埔，詳見附圖）與濱海路的十字路口等
    紅燈，在等紅燈時我看到異議人由南往北闖紅燈經過功勞路逆向行駛穿過我們的
    警車。」等語，互核二人所言及所繪簡圖，渠對於異議人機車之行駛動線均不爭
    執，異議人顯有逆向行駛之情形甚明。
  (三)至有無闖紅燈之情形，端視異議人行經該交岔路，究應如警員所認定是沿濱海路
    逆向直行，以濱海路之紅燈管制燈號為準，闖越紅燈穿過光榮路；抑或如異議人
    所認是沿濱海路，行至光榮路後以光榮路之綠燈管制燈號為準，屬得左轉至濱海
    路之情形。本院認為以異議人所稱較為可採，因為以異議人所行駛之動線，雖有
    便宜行駛之情形，但除去違法之逆向行駛部分不觀，其與由光榮路綠燈左轉之動
    線相仿，自應注意讓對向欲直行光榮路之車輛先行後始可左轉，交通安全之注意
    義務亦較相近，是原處分機關認定異議人有闖紅燈之行為，尚有未當。
  (四)另異議人以當時警員只有告知闖紅燈，於收到舉發單後卻又多了一項逆向行駛等
    語置辯一節。證人鐘立達已於本院調查時證稱確實已告知異議人有闖紅燈及逆向
    行駛之情形，異議人後於本院第二次調查時亦坦稱因為伊與警員爭辯，警員即告
    知還有逆向行駛等語。復觀之警員所製之舉發通知單，其「違規事實」欄上註記
    有「一、闖紅燈。二、逆向行駛」，有該紙舉發通知單在卷可稽，足認警員於舉
    發當時所舉發之違規事項即包括「闖紅燈」及「逆向行駛」甚明。
四、綜上，原處分機關裁處異議人闖紅燈並課予裁罰及違規記點，有所未當，異議人
    此部分之異議為有理由。至不依規定駛入來車道部分，原處分援引道路交通管理
    處罰條例第四十五條第三款之規定，對異議人課予裁罰，復依同條例第六十三條
    第一項予以違規記點，於法並於不合。惟原處分既有上述可議之處，應予以撤銷
    ，並審酌異議人違規情形、對其他用路人權益之影響與用路安全、依法於期限內
    提出申訴等情，自為裁定如主文第二項所示。
據上論斷，應依道路交通案件處理辦法二十條，裁定如主文。
中    華    民    國    九  十  一    年     十  二      月 四     日
                                        臺灣宜蘭地方法院交通法庭
                                            法  官  郭  淑  珍
右正本證明與原本無異。
如不服本裁定，應於裁定送達後五日內向本院提出抗告狀。( 應附繕本 )
                                            書記官  李  明  威
中    華    民    國    九  十  一    年     十  二      月      六     日
